【裁判字號】    97,交易,48
【裁判日期】    970618
【裁判案由】    過失傷害
【裁判全文】
臺灣雲林地方法院刑事判決              97年度交易字第48號
公  訴  人  臺灣雲林地方法院檢察署檢察官
被      告  丁○○
選任辯護人  劉志卿律師
上列被告因過失傷害案件，經檢察官提起公訴（96年度偵字第39
57號），本院判決如下：
    主  文
丁○○因過失傷害人，處拘役伍拾日，如易科罰金，以新台幣壹
仟元折算壹日。
    事  實
一、丁○○於民國96年4 月13日駕駛車牌號碼N8-3473 號自小客
    車，沿雲林縣斗六市○○路南往北方向行駛，於當日7 時20
    分許行經該路與成功路交岔路口，按當時天候路況及丁○○
    之身心狀態，並無使丁○○不能注意之情狀，丁○○於駛入
    該交岔路口之際，適有甲○○騎乘車牌號碼UOL-006 號輕型
    機車沿成功路駛入該交岔路口。丁○○因疏未注意車前狀況
    ，以其所駕駛上開汽車之右前保險桿擦撞到甲○○所騎乘機
    車的右側車身，致甲○○之機車向左側倒地滑行後撞擊成功
    路對向車道由戊○○（另經檢察官為不起訴之處分）所駕駛
    之3287-SX 號自小客車左前保險桿，甲○○再向成功路西向
    滑行後靜止倒地，因而受有頭部外傷合併顱骨骨折、蜘蛛網
    膜下腔出血，腦內出血，胸部挫傷合併右側第3 至第7 肋骨
    骨折及右側耳膜破裂等傷害。丁○○於肇事後，在未被有偵
    查犯罪職權之機關或公務員知悉前，不逃避接受裁判，以電
    話報案，並於警方前往現場處理時，當場承認為肇事車輛駕
    駛人，因而自首接受裁判。
二、案經雲林縣警察局斗六分局報告臺灣雲林地方法院檢察署檢
    察官偵查後提起公訴。
    理  由
一、被告以外之人於審判外之陳述雖不符刑事訴訟法第159 條之
    1 至之4 等4 條之規定，而經當事人於審判程序同意作為證
    據，法院審酌該言詞陳述或書面陳述作成時之情況，認為適
    當者，亦得為證據，刑事訴訟法第159 條之5 第1 項定有明
    文。其立法意旨在於傳聞證據未經當事人之反對詰問予以核
    實，原則上先予排除。惟若當事人已放棄反對詰問權，於審
    判程序中表明同意該等傳聞證據可作為證據，基於尊重當事
    人對傳聞證據之處分權，及證據資料愈豐富，愈有助於真實
    發見之理念，且強化言詞辯論主義，使訴訟程序得以順暢進
    行，上開傳聞證據亦均具有證據能力。經查，被告、辯護人
    及檢察官就本院所引用卷內其餘被告以外之人於審判外之陳
    述，於審判程序均同意作為證據，且本院審酌前開證據資料
    作成時之情況，均無不法之情事，且與待證事實具有關聯性
    ，認為適宜作為本案之證據，故均有證據能力。
二、被告丁○○固坦承其於96年4 月13日駕駛車牌號碼N8-3473
    號自小客車，沿雲林縣斗六市○○路南往北方向行駛，於駛
    入林頭路、成功路交岔路口之際，適有甲○○騎乘車牌號碼
    UOL-006 號輕型機車沿成功路駛入該交岔路口，其所駕駛之
    N8-3473 號自小客車右前保險桿與甲○○所騎乘之機車發生
    擦撞，甲○○之機車因而向左側倒地滑行後撞擊成功路對向
    車道由戊○○（另經檢察官為不起訴之處分）所駕駛之3287
    - SX號自小客車左前保險桿，甲○○再向成功路西向滑行後
    靜止倒地等情（下稱本件交通事故）。惟矢口否認有何過失
    犯行，辯稱：伊是由林頭路南往北行駛，於成功路交岔口停
    等紅燈，於林頭路綠燈時，即慢慢向前行駛，當時有看被害
    人甲○○騎機車過來，於是伊就將車停住，是甲○○自己撞
    倒伊的車子云云。另辯護人辯護意旨則以：本件因為事故路
    口的角度關係，被告雖緩緩將其車的車頭駛進路面邊線，但
    他的車身駕駛座還被林頭路的圍牆及沿成功路所停的車子擋
    住，所以根本看不到成功路上由斗六過來的行車，被告至少
    必須要到他的車頭進入成功路慢車道時才可以看得到對向來
    車。又由本件沒有測量出任何被告車輛的煞車痕，可見被告
    在煞車停止前其車速很慢，且被告看到甲○○時已踩煞車，
    係甲○○沒有注意到被告來車，此由被告所駕車輛的車體完
    全沒有凹陷的痕跡可見被告當時是在煞車停止的狀態，所以
    才造成如此輕微擦撞，故當時被告已緊急採取了防免危險發
    生之動作，並無疏未注意車前狀況之過失，對事故之發生又
    無預防義務，故被告並無過失傷害犯行等語。經查：
    (一)本件被告丁○○上開坦承之事實與被害人甲○○於警詢時
      之指述及證人戊○○於本院審理時之證述大致相符，又與
      臺灣省嘉雲區車輛行車事故鑑定委員會（下稱車輛事故鑑
      定委員會）96年9 月27日嘉雲鑑960555字第0965803147號
      函說明一、(三)所載：「依據警方偵查卷附編號1 照片顯示
      ，機車刮地痕是由東（鄭車）方向往機車倒地位置刮行，
      復對照同卷編號3 照片顯示之張車前保險桿中間位置及警
      繪圖示之機車倒地位置研判：吳機車先與張車前保險桿碰
      撞後左倒滑行，復與對向之車再碰撞反彈回警繪圖示之機
      車倒地位置，…。」（偵卷第10頁至第11頁）相符，並有
      道路交通事故現場圖、道路交通事故調查報告表(一)、(二)各
      1 紙在卷可稽（警卷第19頁至第20頁）。另被害人受有犯
      罪事實欄一所載之傷害，亦有童綜合醫院診斷證明書在卷
      可參（警卷第25頁），故該等事實已無疑義。
    (二)被告於本院審理時稱當時其正要載子女上學，可見其經常
      於早晨由林頭路往成功路行駛，故知悉林頭路與成功路交
      岔路口呈道路交通事故現場圖所示非垂直的夾角，於行駛
      時應注意車前狀況，以避免車禍之發生。又被告於本院審
      理時復稱：「他（指甲○○）從萊爾富那邊過來，我看到
      他…」「綠燈開始走了，我就跟著走了，我要左轉出去一
      定是要慢慢出去，這個方向的話一定看得到吳先生過來…
      」等語（本院審理卷第38頁），而與道路交通事故現場圖
      所示事故發生時其所駕車輛之車頭及前駕駛座已進入成功
      路，被告所在位置能注意到成功路由西向東（即機車來向
      ）車輛行駛之狀況相符，再由當時係天晴，日間有自然光
      線，柏油路面乾燥無缺陷，視距良好（見道路交通事故調
      查報告表(一)、(二)），且被告之身心狀態健全，而無使被告
      不能注意之情狀，故被告對本件過失傷害之發生為應注意
      且能注意，亦無疑義。
    (三)又被告於本院審理時稱：「綠燈開始走了，我就跟著走了
      ，我要左轉出去一定是要慢慢出去，…」「我要出去時，
      我慢慢啟動，…」（本院審理卷第38頁）可見其並不否認
      與被害人甲○○發生擦撞前，有駕駛N8-3473 號自小客車
      緩緩向前行駛之情形（見本院審判筆錄第38頁），而與證
      人戊○○於本院證述：「（你看到車禍時，被告丁○○的
      車是靜止或是行進？）走一點點而撞到，…。」「（你看
      到被告丁○○之車之動態如何？）我看到他時是先停著，
      第二次再走動就已經撞到甲○○了」等語（本院審判筆錄
      第4 頁、第7 頁）及證人乙○○於偵訊時證稱：「當時我
      有看到丁○○小姐的車停在那邊，她的煞車燈已經熄掉了
      ，表示她要起步了。…」等語（偵卷第27頁）相符，應可
      證明被告是在緩緩行駛，疏未注意車前狀況的情形下與被
      害人之機車發生擦撞。至被告雖辯稱，其於事故發生前即
      已將車煞停，惟其所述與證人戊○○上開證述已有不符，
      且被告倘若確有發現被害人甲○○騎乘機車朝其方向而來
      ，若距離尚遠，被告大可先行通過路口，若距離已近而有
      衝撞到其所駕駛之自小客車之可能，依一般人之經驗，應
      係鳴喇叭示警，而依被告所辯其當時之反應竟係停車待被
      害人通過，其所辯與一般駕駛人之駕車經驗及常情均有不
      符，是其所辯並不可採。
    (四)被告因疏未注意車前狀況，而未發現被害人甲○○騎乘機
      車沿成功路由西向東經過成功路、林頭路交岔路口，因而
      與甲○○所騎乘之機車發生碰撞，是被告丁○○之行為確
      有過失，且被告之過失行為與被害人所受傷害之結果間，
      有因果關係。
    (五)綜上，本件事證已臻明確，被告犯行堪以認定，應依法論
      科。
    (六)另本件辯護人及告訴代理人對被告是否有闖紅燈之過失犯
      行，亦有爭執，惟依檢察官起訴書所載，並未認定被告是
      否有闖紅燈，況且：
      1.證人戊○○雖於警詢、偵訊及本院審理時均證稱：本件
        交通事故發生時，在成功路與林頭路交岔路口，成功路
        之號誌為綠燈，伊係要在該路口左轉進入林頭路，因被
        告丁○○之車頭凸出林頭路口致其無法左轉，所以臨時
        停車在成功路東向西路口停止線前等語（警卷第12頁、
        偵卷第16頁、本院審判筆錄第3 頁）。但依戊○○於本
        院審理時稱：伊認為成功路於本件交通事故發生時是綠
        燈，係看見成功路東向西與南聖路交岔路口之交通號誌
        為綠燈（本院審判筆錄第10頁），則成功路與南聖路交
        岔路口之號誌與本件交通事故交岔路口之號誌是否一致
        ，已非無疑。且由道路交通事故現場圖所示，被害人甲○○被被告碰撞後向左滑行，撞擊證人戊○○所駕之
        3287-SX 號自小客車左前保險桿後倒地，產生血跡之位
        置係在成功路西向東距交岔路口停止線1.5 公尺處，由
        此可判斷證人戊○○當時車頭的位置並未超過成功路東
        向西之路口停止線，更未超過路口停止線前方之斑馬線
        ，而進入該交岔路口道路中線。倘當時成功路確為綠燈
        ，則證人戊○○在有該路口左轉林頭路之行車路權的情
        形下，即便被告丁○○駕駛之車輛車頭凸出林頭路口，
        證人戊○○亦可將車往前駛入成功路與林頭路交岔路口
        中線，以較方便、安全之角度左轉進入林頭路，或在交
        岔路口道路中線待轉。故證人戊○○稱本件交通事故發
        生時成功路為綠燈，其仍停留在成功路東向西路口停止
        線前待轉等情，顯不合常情，因而無法由證人戊○○之
        證述以證明交通事故發生時成功路為綠燈，林頭路為紅
        燈，被告有闖紅燈之事實。
      2.證人乙○○雖於本院審理時稱：伊騎乘機車沿林頭路南
        向北朝成功路行駛時，林頭路上的燈號是綠燈，已經快
        紅燈了，伊騎到被告丁○○車旁時，已經是紅燈了等語
        （本院審判筆錄第20頁），但證人乙○○於警詢時證稱
        ：伊並未實際看到本件交通事故的發生（警卷第21頁）
        。又於本院證稱：伊當時是在被告所駕車輛約30、40公
        尺的後方，由林頭路往成功路行駛，有一個牌樓會遮住
        交通號誌，要經過這個牌樓才會看到林頭路的燈號（本
        院審判筆錄第20頁至第21頁），故由證人乙○○之上開
        證述，亦無從確證本件交通事故發生時林頭路為綠燈、
        成功路為紅燈，被告沒有闖紅燈之事實。
      而被告與被害人又各執一詞，車輛事故鑑定委員會函亦認
      本案涉及號誌問題，未便鑑定，故被告究竟有無闖紅燈在
      客觀上已無從辨明，本院亦不以此作為認定被告有無過失
      責任之依據，附此敘明。
三、論罪科刑
    核被告丁○○所為係犯刑法第284 條第1 項之過失傷害罪，
    被告於本件導致過失傷害之交通事故發生後，在該管公務員
    尚未知悉犯罪及行為人前即以電話報警，並於員警到場時主
    動告知其為事故當事人而自首，有自首情形紀錄表1 份在卷
    可憑（警卷第23頁），爰依刑法第62條前段減輕其刑，爰審
    酌被告並無前科，素行良好，於本件之過失情節尚非甚重，
    被害人所受之傷害程度，及被告與被害人尚未達成和解等一
    切情狀，量處被告如主文所示之刑，並諭知易科罰金之折算
    標準。
據上論斷，應依刑事訴訟法第299 條第1 項前段、刑法第第284
條第1 項、第62條前段、第41條第1 項，刑法施行法第1 條之1
第1 項、第2 項前段，判決如主文。
本案經檢察官丙○○到庭執行職務。
中    華    民    國    97    年    6     月    18    日
            刑事第一庭    審判長法  官  陳宏卿
                                法  官  王雅苑
                                法  官  楊昱辰
以上正本證明與原本無異。
如不服本判決，應於判決收受後10日內，向本院提出上訴狀（須
附繕本）。
                                書記官  黃秋萍
中    華    民    國    97    年    6     月    18    日
附錄法條：刑法第284條第1項
因過失傷害人者，處6 月以下有期徒刑、拘役或5 百元以下罰金
，致重傷者，處1 年以下有期徒刑、拘役或5 百元以下罰金。


司法院資訊處製作；財團法人民間司法改革基金會備份。
